【裁判字號】    99,交聲,908
【裁判日期】    991008
【裁判案由】    違反道路交通管理處罰條例聲明異議
【裁判全文】
臺灣桃園地方法院交通事件裁定         99年度交聲字第908號
原處分機關  交通部公路總局新竹區監理所
異  議  人
即受處分人  甲○○
上列異議人因違反道路交通管理處罰條例案件，對於交通部公路
總局新竹區監理所中華民國99年6月23日壢監裁罰字第裁53─
DB0000000 號裁決書所為之處分，聲明異議，本院裁定如下：
    主      文
原處分撤銷。
甲○○汽車駕駛人，駕駛汽車經測試檢定酒精濃度超過規定標準
，處罰鍰新臺幣壹萬玖仟伍佰元，吊扣其普通小型車駕駛執照壹
年，並應接受道路交通安全講習。
    理      由
一、原處分意旨略以：異議人即受處分人甲○○於民國99年6 月
    23日上午8 時39分許，酒後駕駛車牌號碼7171─HG號自用小
    客車，行經桃園縣平鎮市○○路○鎮段96號前時，經警測得
    其呼氣酒精濃度達每公升0.38毫克，已超過規定標準，掣單
    舉發後，由原處分機關依道路交通管理處罰條例第35條第1
    項第1 款、第24條第1 項第2 款( 原處分書漏載) 規定，裁
    處罰鍰新臺幣（下同）1 萬9,500 元，吊扣職業聯結車駕駛
    執照12個月，並施以道路安全講習等語。
二、聲明異議意旨略以：伊不爭執酒駕違規事實，但伊酒駕當時
    是駕駛自用小客車，希望不要吊扣伊職業聯結車駕駛執照等
    語。
三、按汽車駕駛人有飲用酒類或其他類似物後其吐氣所含酒精濃
    度超過每公升0.25毫克或血液中酒精濃度超過百分之0.05以
    上，不得駕車，道路交通安全規則第114 條第2 款定有明文
    。又汽車駕駛人，駕駛汽車經測試檢定酒精濃度超過規定標
    準者，處新臺幣1 萬5,000 元以上6 萬元以下罰鍰，並當場
    移置保管該汽車及吊扣其駕駛執照1 年；汽車駕駛人有第35
    條第1 項規定之情形者，應接受道路交通安全講習，道路交
    通管理處罰條例第35條第1 項第1 款、第24條第1 項第2 款
    亦分有明文。次按道路交通管理處罰條例第68條於94年12月
    14日修正公布，並自95年3 月1 日施行，修正前原規定：「
    汽車駕駛人，因違反本條例及道路交通安全規則之規定，受
    吊扣或吊銷駕駛執照處分時，吊扣或吊銷其持有各級車類之
    駕駛執照」；修正後則規定：「汽車駕駛人，因違反本條例
    及道路交通安全規則之規定，受吊銷駕駛執照處分時，吊銷
    其持有各級車類之駕駛執照」，已刪除「吊扣」駕駛執照處
    分之效力擴及所持有各級車類駕駛執照之規定。觀諸修法過
    程，原擬修正之條文提案乃「汽、機車駕駛人，因違反本條
    例及道路交通安全規則之規定，受吊扣或吊銷駕駛執照處分
    時，吊扣或吊銷其違法或違規當時所駕駛車輛之駕駛執照。
    」惟立法者因考量違規吊扣駕駛執照，不宜連其他如職業上
    、生活上所需之駕駛執照一併吊扣，否則恐影響人民工作及
    生活甚鉅，失之過酷等情，經協商後，刪除「吊扣或」始通
    過修正條文乙節，有立法院公報94卷48期3430號二冊第107
    至136 頁立法院第6 屆第2 會期交通委為會全體委員會議紀
    錄、94卷70期3452號第135 至141 頁院會紀錄及修正條文說
    明欄記載「委員提案：原條文將違法或違規駕駛人所持有各
    級車類之駕照一併吊扣或吊銷失之過酷，影響人民工作及生
    活甚鉅，爰修正之。審查會：依現行法條文，文中『吊扣或
    』三字均刪除，修正通過」可考。顯見立法者原意僅限吊扣
    違規當時所駕駛車輛之駕駛執照，不得吊扣所持有各級車類
    之駕駛執照，乃衡平維護道路交通安全與違規駕駛人工作財
    產權後，依比例原則所為之立法裁量，本院應予尊重。又酒
    醉駕車行為固製造法所不容許之風險，惟從風險實現觀點而
    言，酒後所駕車類究係機車、小客車甚或大客車，對交通安
    全所生危害，實甚殊異，如駕駛人駕駛低一級之車類違反道
    路交通管理處罰條例規定時，不論其所造成之實害結果一律
    吊扣駕駛人所持有之各類駕駛執照，亦有違相同事件相同處
    理，不同事件不同處理之平等原則（臺灣高等法院暨所屬法
    院97年法律座談會刑事類提案第40號、98年法律座談會刑事
    類提案第20、23號參照）。準此，前揭「吊扣其駕駛執照1
    年」之規定，應僅及於吊扣與違規當時所駕駛車輛同級之車
    類駕駛執照。
四、經查:
  (一)異議人於前揭時地酒後駕駛自用小客車，經警測得呼氣酒精
    濃度達每公升0.38毫克，由原處分機關裁處裁處罰鍰1 萬9,
    500 元及吊扣職業聯結車駕駛執照乙節，為異議人自承在卷
    ，並有酒精測定記錄表、舉發違反道路交通管理事件通知單
    、本件裁決書、送達證書、汽車駕照基本資料等在卷可稽。
    又異議人前於85年11月6日 考領普通小型車駕駛執照，93年
    11月18日考領普通大客車駕駛執照，94年5 月19日考領職業
    小客車駕駛執照，而於95年2 月13日考領換發職業聯結車駕
    駛執照迄今仍為有效之事實，亦有汽車駕照基本資料存卷可
    按。以上各情均堪認定。
  (二)本件異議人於前揭違規行為時，所駕車輛既係自用小客車即
    普通小型車，揆諸上揭說明，原處分機關自僅得吊扣其普通
    小型車駕駛執照，並無得吊扣其持有他級車類駕駛執照之依
    據，原處分竟為裁處吊扣異議人職業聯結車駕駛執照之處分
    ，即有未洽。
  (三)至道路交通主管機關對於汽車駕駛執照之管理，因採取一照
    原則，未發給駕駛人較低等級車類之駕駛執照，究應如何吊
    扣異議人之普通小型車駕駛執照，乃屬駕駛執照管理所衍生
    之執行問題，應由道路交通主管機關本於職權，以利用電腦
    資料處理或在異議人之職業聯結車駕駛執照註記或其他方式
    ，為妥適之處理（臺灣高等法院暨所屬法院98年法律座談會
    刑事類提案第23號參照），併此敘明。
五、綜上所述，異議人既有前揭酒精濃度超過規定標準而駕駛自
    用小客車之違規行為，固應依法裁罰，惟原處分疏未注意，
    吊扣異議人職業聯結車駕駛執照12個月，顯有如上之違失，
    異議人聲明異議就此指摘，為有理由，自應由本院撤銷原處
    分。又聲明異議乃一司法救濟途徑，由法院審查受處分人所
    涉之違規事實是否成立，及原處分所適用之法條是否正確、
    裁罰是否適當，因法院負有司法審查之作用，對原處分失當
    時，應自為處分，以本案而言，就罰鍰、吊照及安全講習等
    處罰效果，宜為一併重新諭知（臺灣高等法院暨所屬法院98
    年法律座談會刑事類提案第23號參照），本件原處分關於罰
    鍰、道路安全講習部分，雖於法有據，並無違誤，惟其既係
    就單一違規行為所為處分之部分法律效果，自無從割裂維持
    ，應併予撤銷，允宜敘明。另依道路交通管理處罰條例第35
    條第1 項第1 款、第24條第1 項第2 款，自為裁罰如主文第
    2 項所示，以資適法。
據上論斷，應依道路交通管理處罰條例第87條第2 項，道路交通
案件處理辦法第20條前段，裁定如主文
中    華    民    國    99    年    10     月    8    日
                              交通法庭  法  官  李麗珍
以上正本證明與原本無異。
如不服本裁定，應於裁定送達後5 日內向本院提出抗告狀。
                                        書記官  林舒涵
中    華    民    國    99    年    10    月    12    日

司法院資訊處製作；財團法人民間司法改革基金會備份。
